【裁判字號】    99,簡,166
【裁判日期】    990312
【裁判案由】    詐欺
【裁判全文】
臺灣臺中地方法院刑事判決               99年度簡字第166號
公  訴  人  臺灣臺中地方法院檢察署檢察官
被      告  甲○○
上列被告因詐欺案件，經檢察官提起公訴（99年度偵字第1572
號）及移送併辦（臺灣臺中地方法院檢察署99年度偵字第1572號
），因被告於準備程序中自白犯罪，本院合議庭認宜由受命法官
逕以簡易判決處刑，判決如下：
    主  文
甲○○幫助意圖為自己不法之所有，以詐術使人將本人之物交付
，處拘役伍拾伍日，如易科罰金，以新臺幣壹仟元折算壹日。緩
刑貳年。
    犯罪事實及理由
一、本案犯罪事實：
    甲○○明知個人在金融機構帳戶之金融卡係供自己使用之重
    要理財工具，關係個人財產、信用之表徵，且可預見金融卡
    及其密碼資料如交予他人使用，極易被利用為與財產有關之
    犯罪工具，使犯罪更難查緝，竟不顧他人可能遭受財產上損
    害之危險，而基於縱若其所提供之金融機構帳戶被利用作為
    遂行他人詐欺取財之行為使用，亦不違背其本意之幫助犯意
    ，於民國98年11月6 日某時許，在臺中市○○○路與大墩路
    口，將其在中華郵政股份有限公司潭子郵局所申設之帳號
    00000000000000號帳戶之存摺、金融卡（含密碼），交付予
    真實姓名年籍不詳自稱「張先生」之成年男子，容任該人及
    所屬之詐欺集團成員使用其帳戶以遂行詐欺取財犯罪。嗣該
    詐欺集團成員取得上開甲○○交付之帳戶存摺等資料後，即
    共同基於意圖為自己不法之所有之犯意聯絡，由不詳成員於
    同年月13日下午2 時30分許，撥打電話予乙○○，向乙○○
    佯稱：係其離職員工，因軋票需求，急需借款新臺幣（下同
    ）8 萬元云云，乙○○信以為真而陷於錯誤，然因慮及自身
    經濟狀況，乃允諾借款2 萬元，惟於同日下午4 時6 分許，
    乙○○依對方指示前往臺中縣潭子鄉東寶郵局匯款時，思及
    尚需繳納子女學費，遂僅匯款1 萬元至甲○○上開帳戶內。
    嗣乙○○察覺情況有異，得知受騙，經報警處理，始由警進
    而循線查知上情。
二、本案證據，除加列被告於本院所為之自白外，其餘均引用如
    附件所示之檢察官起訴書及併辦意旨書之記載。
三、按刑法上之幫助犯，係對於犯罪與正犯有共同之認識，而以
    幫助之意思，對於正犯資以助力，而未參與實施犯罪之行為
    者而言，迭據最高法院著有75年度臺上字第1509號、84年度
    臺上字第5998號及88年度臺上字第1270號判決意旨可供參照
    。是以，如未參與實施犯罪構成要件之行為，且係出於幫助
    之意思提供助力，即屬幫助犯，而非共同正犯。本案被告甲
    ○○提供金融機構帳戶存摺、金融卡及密碼予真實姓名年籍
    不詳自稱「張先生」之成年男子使用，雖然使該人及所屬詐
    騙集團成員得共同基於詐欺取財之犯意，向被害人詐取財物
    ，並以被告所提供之金融機構帳戶供作指定匯款之帳戶，規
    避檢警機關之追緝，以遂行其詐欺取財之犯行，然被告單純
    提供帳戶供人使用之行為，並不等同於向被害人施以欺罔之
    詐術行為，且亦無證據證明被告有參與詐欺取財犯行之構成
    要件行為，是被告提供帳戶存摺、金融卡及密碼供人使用之
    行為，對於該詐騙集團成員遂行詐欺取財犯行，資以助力，
    揆諸上開判決意旨，核被告所為，係犯刑法第30條第1 項前
    段、第339 條第1 項之幫助詐欺取財罪。又被告幫助他人犯
    前開詐欺取財罪，依刑法第30條第2 項之規定，按正犯之刑
    減輕之。移送併辦部分即臺灣臺中地方法院檢察署99年度偵
    字第3838號之犯罪事實，與本件起訴之犯罪事實為同一事實
    ，本院應併予審究，併此敘明。爰審酌被告任意將金融機構
    帳戶交予他人使用，不顧該帳戶可能遭他人用以作為犯罪工
    具，逃避犯罪之查緝，嚴重破壞社會治安及有礙金融秩序，
    助長犯罪歪風，並增加追緝犯罪及被害人尋求救濟之困難，
    然被害人遭詐騙金額尚屬非鉅，且被告犯後坦承犯行，復與
    被害人達成和解條件，並已先行支付被害人第1 期和解金額
    ，態度良好等一切情狀，量處如主文所示之刑，並諭知易科
    罰金之折算標準。末查被告前未曾受有期徒刑之宣告有臺灣
    高等法院被告全國前案紀表1 紙附卷可稽，其因一時短於思
    慮，致罹本案罪責，惟業已與被害人達成和解條件，並已支
    付被害人第1 期和解款項等情，有本院公務電話紀錄及郵政
    跨行匯款申請書各1 份在卷可按，而被害人亦具狀陳明已收
    受被告支付之2500元款項，認被告有心和解，願原諒被告本
    件犯行，希望本院從輕量刑，給予被告改過機會等情，亦有
    其陳報狀1 份在卷可按，信被告經此偵審教訓，當知所警惕
    ，而無再犯之虞，本院認為前開對其宣告之刑，以暫不執行
    為適當，爰依刑法第74條第1 項第1 款規定，宣告緩刑2 年
    。
四、依刑事訟訴法第449 條第2 項、第454 條第2 項，刑法第33
    9 條第1 項、第30條第1 項前段、第2 項、第41條第1 項前
    段、第74條第1 項第1 款，刑法施行法第1 條之1 第1 項、
    第2 項前段，逕以簡易判決處刑如主文。
五、如不服本判決，應於判決送達後10日內，向本院提出上訴狀
    （須附繕本）。
中    華    民    國    99    年    3    月    12     日
                  刑事第十七庭  法  官  劉惠娟
以上正本證明與原本無異。
如不服本判決應於收受送達後10日內向本院提出上訴書狀，並應
敘述具體理由；其未敘述上訴理由者，應於上訴期間屆滿後20日
內向本院補提理由書（均須按他造當事人之人數附繕本）「切勿
逕送上級法院」。
                                書記官  童淑芬
中    華    民    國    99    年    3    月    12     日
附錄本判決論罪科刑之法條：
刑法第30條
幫助他人實行犯罪行為者，為幫助犯。雖他人不知幫助之情者，
亦同。
幫助犯之處罰，得按正犯之刑減輕之。
刑法第339條第1項
意圖為自己或第三人不法之所有，以詐術使人將本人或第三人之
物交付者，處5 年以下有期徒刑、拘役或科或併科1千 元以下罰
金。

司法院資訊處製作；財團法人民間司法改革基金會備份。
